最高法院刑事判決　　　　　　　　　　　　　　　八十八年度台上字第五七○九號
　　上　訴　人　甲○○
右上訴人因違反槍砲彈藥刀械管制條例案件，不服台灣高等法院高雄分院中華民國八
十六年十月二日第二審判決（八十六年度上訴字第一七六四號，起訴案號：台灣高雄
地方法院檢察署八十六年度偵字第一一九二六號），提起上訴，本院判決如左：
    主  文
原判決撤銷，發回台灣高等法院高雄分院。
    理  由
本件原判決認定上訴人甲○○於民國於八十六年五月十四日下午七時許，在高雄縣橋
頭鄉○○村○○路一五○號前，受不詳姓名綽號「阿文」成年男子所託，以紙質手提
袋裝帶具有殺傷力之巴西製九ＭＭ半自動手槍一把，及同口徑制式子彈五發（含彈夾
一個），而未經許可無故持有之。於同日下午八時許，持往高雄縣橋頭鄉○○○路一
四六號冠詮保齡球館前，欲交付案外人郭富雄之際，為警查獲，並扣得上開槍、彈等
物。因而撤銷第一審判決，改判論處上訴人未經許可，無故持有手槍罪刑，固非無見
。
惟查：(一)按採為判決基礎之證據，必須經過調查程序，以顯示於審判庭者，始與直接
審理主義相符，否則其所踐行之訴訟程序，即屬違背法令。原判決採用扣案之槍、彈
，為論處上訴人罪刑之證據之一。原審於審判期日前，雖依規定調取本件之證物，但
所調得之證物，僅有扣案之紙質手提袋一個，並無採為判決基礎之槍、彈，此有原審
卷內所附之審理單及原審法院刑事科借調贓證物品條可按（見原審卷第十、十九頁）
。原判決既未就該槍、彈經過調查程序，以顯示於審判庭者，揆諸首揭說明，自屬於
法有違。(二)依內政部警政署刑事警察局鑑驗通知書所載（見第一審卷第三十一頁），
送鑑定之子彈五發，均經試射。則該已試射之子彈，已非違禁物。原判決仍依刑法第
三十八條第一項第一款之規定宣告沒收，自有適用法則不當之違法。(三)按犯槍砲彈藥
刀械管制條例第七條至第十三條之罪，於偵查或審判中自白，並供述槍砲、彈藥、刀
械之來源及去向，因而查獲或因而防止重大危害治安事件之發生者，減輕或免除其刑
，修正前該條例第十三條之二第三項定有明文。依卷內刑事偵查報告書及警訊筆錄所
載（見偵查卷第二頁，警卷第七頁），上訴人於八十六年五月十四日二十時許被警方
查獲，於翌日（五月十五日）二時於警訊時，即自白供述該槍、彈欲交付之人為郭富
雄，並指認無訛。原判決理由亦謂「本案係八十六年五月十四日二十時許，被告甲○
○將前述手槍交還郭富雄時，當場為警查獲。被告係在查獲後供述槍、彈來源，自不
得依槍砲彈藥刀械管制條例第十三條之二第一項減刑。」等情。既認上訴人於查獲後
供出槍、彈來源，雖其行為不符該條例第十三條之二第一項減刑之規定，但是否與同
條第三項規定相符，原判決並未調查審酌，並敘明其取捨之理由，亦有未當。上訴意
旨執以指摘原判決不當，為有理由，應認有發回更審之原因。又上訴人犯罪後槍砲彈
藥刀械管制條例已於八十六年十一月二十四日修正公布施行，原判決未及比較新舊法
之適用，案經發回，併予敘明。
據上論結，應依刑事訴訟法第三百九十七條、第四百零一條，判決如主文。
中      華      民      國    八十八    年      十      月     十四     日
                              最高法院刑事第八庭
                                  審判長法官  吳  雄  銘
                                        法官  石  木  欽
                                        法官  郭  毓  洲
                                        法官  吳  三  龍
                                        法官  劉  介  民
      右正本證明與原本無異
                                              書  記  官
中      華      民      國    八十八    年      十      月     十八     日
